台灣台中地方法院刑事判決　　　　　　　　　　　　八十九年度訴字第一三七六號
　　公　訴　人　臺灣臺中地方法院檢察署檢察官　　　　　　　　　　　　　　　
　　被　　　告　林義富　男　二十四歲（民國○○○年○月○日生）　　　　　　
　　　　　　　　　　　　住台中市○區○○路○○○號　　　　　　　　　　　　
　　　　　　　　　　　　（在押）　　　　　　　　　　　　　　　　　　　　　
　　　　　　　　　　　　身分證統一編號：Z○○○○○○○○○號　　　　　　
　　選任辯護人　周黛婕律師　　　　　　　　　　　　　　　　　　　　　　　　
右列被告因強盜等案件，經檢察官提起公訴（八十九年度偵字第七三四三號），本院
判決如左：　　　　　　　　　　　　　　　　　　　　　　　　　　　　　　　　
    主  文                                                                
林義富連續意圖為自己不法之所有，以強暴致使不能抗拒，而取他人之物，處有期徒
刑捌年陸月。扣案水果刀壹把、口罩壹個均沒收。又意圖為自己不法之所有，以恐嚇
使人將本人之物交付，處有期徒刑拾月。主刑部分應執行有期徒刑玖年貳月。      
    事  實                                                                
一、林義富基於意圖為自己不法所有之概括犯意，先於民國八十九年四月七日五時許
    ，著黑色外套、帶花色口罩，並攜帶其所有之水果刀一把，見蔡英祝駕駛車牌號
    碼00－○○○○號自用小客車進入台中市○○區○○路○段○○號地下室，乃
    自後尾隨進入，趁蔡英祝下車啟動機械停車位之際，持預藏之水果刀抵住蔡英祝
    之脖子，令蔡英祝上車坐於右前座，林義富則上車坐於駕駛座並喝令蔡英祝交出
    身上財物，致使蔡英祝不能抗拒而交付現金新台幣（下同）五千六百元及玉山商
    業銀行金融卡乙枚，嗣並駕駛蔡英祝之上開ＰＪ－五五六○號自用小客車將蔡英
    祝載至台中市工業區附近，逼令蔡英祝說出金融卡密碼後，命蔡英祝進入上開自
    用小客車之後車廂，而妨害蔡英祝之行動自由，再駕駛上開自用小客車前往台中
    市台中港路與中工三路口誠泰商業銀行之自動櫃員機輸入提款金額及蔡英祝金融
    卡之密碼，致銀行自動櫃員機誤以為係蔡英祝本人之提款而予支付，而以不正方
    法自銀行自動櫃員機提領現金二萬元得手，蔡英祝趁林義富下車提款時，由後車
    廂爬出，迅即駕駛上開自用小客車逃離；再於同年四月十三日四時五十分許，以
    相同方法尾隨郭虹琳所駕駛之車牌號碼0○－○○○○號自用小客車進入台中市
    ○○區○○○○街○○○號地下室，利用郭虹琳下車啟動機械停車位後再上車未
    及關閉車門之際，持預藏之水果刀強將郭虹琳推至上揭自用小客車之右前座，郭
    虹琳趁機打開右前座車門逃出，林義富見狀即駕駛上揭Ｘ八－八九○七號自用小
    客車逃逸，並取走郭虹琳置於車上之行動電話乙支、手錶乙只；同日上午十時三
    十分許，郭虹琳撥打其置於車內遭林義富取走之行動電話，林義富乃另行起意，
    回打電話向郭虹琳恐嚇稱：準備十萬元贖回汽車，且不得報警，否則將燒毀該車
    等語，使郭虹琳心生恐懼，而於同日十四時許依林義富之指示前往台中市西區明
    禮街、博館路口交付十萬元贖款，後於同日十六時許依林義富之指示取回上揭Ｘ
    八－八九○七號自用小客車。林義富事後將郭虹琳所有之行動電話手機贈與不知
    情之廖文吉，嗣因廖文吉使用郭虹琳之行動電話為警查獲，供出該行動電話之來
    源，而循線於八十九年五月四日三時許，在台中市○區○○路○○○號前查獲林
    義富，再由林義富帶警至其上址住處扣得水果刀乙把、口罩乙個，並起出郭虹琳
    贖車之贓款五萬八千元。                                                
二、案經台中市警察局第四分局移送臺灣臺中地方法院檢察署檢察官偵查起訴。    
    理  由                                                                
一、右揭犯罪事實，業據被告林義富於警訊、偵查及本院審理中坦承不諱，核與被害
    人蔡英祝、郭虹琳指訴及證人廖文吉證述之情節均相符合，且有扣案之水果刀乙
    把、口罩乙個及贓物責付保管書二紙在卷可稽，被告之自白信與事實相符，堪予
    採信。本件事證明確，被告右揭犯行洵堪認定。                            
二、核被告林義富所為，其強盜被害人蔡英祝、郭虹琳財物部分係犯懲治盜匪條例第
    五條第一項第一款之普通盜匪罪；其駕車載同蔡英祝至台中市中港路與中工三路
    口誠泰商業銀行部分，其以非法方法剝奪蔡英祝行動自由之時間已非短暫，車行
    復有相當之距離，已非強盜行為所當然包括，係另犯刑法第三百零二條第一項之
    妨害自由罪（此部份起訴書漏未論及）；其持蔡英祝之金融卡至銀行自動櫃員機
    提領款項部分，係另犯刑法第三百三十九條之二第一項之準詐欺罪（此部份起訴
    書亦漏未論及）；其以須交付贖款否則將燒毀車輛之事恐嚇郭虹琳使其交付財物
    部分，係犯刑法第三百四十六條第一項之恐嚇取財罪。就被告強盜被害人蔡英祝
    、郭虹琳所有財物部分，公訴人認被告係犯刑法第三百三十條第一項之加重強盜
    罪，惟懲治盜匪條例第五條第一項第一款就犯刑法所定強盜罪之處罰有特別之規
    定，依特別法優先於普通法之法理，就被告此部份犯行自應論以懲治盜匪條例第
    五條第一項第一款之普通強盜罪，起訴法條尚有未洽，然因起訴之基本社會事實
    同一，應予變更起訴法條。被告所犯懲治盜匪條例第五條第一項第一款之普通盜
    匪罪與刑法第三百零二條第一項之妨害自由罪、第三百三十九條之二第一項之準
    詐欺罪間，有方法結果之牽連關係，為牽連犯，應從一重論以懲治盜匪條例第五
    條第一項第一款之普通盜匪罪。起訴書就被告所犯刑法第三百零二條第一項、第
    三百三十九條之二第一項之罪部分雖漏未論及，但此部份與已起訴之強盜罪部分
    既有方法、結果之牽連關係，為牽連犯，具裁判上一罪之關係，為起訴效力所及
    ，本院自應併予審究。又被告先後兩次強盜行為，時間緊接，犯罪手法相同，觸
    犯構成犯罪要件相同之罪名，顯係基於概括之犯意而為之，為連續犯，應依刑法
    第五十六條之規定論以一罪，並從情節較重之強盜郭虹琳之罪處斷，及除法定刑
    中無期徒刑部分依法不得加重外，餘加重其刑。再被告所犯懲治盜匪條例第五條
    第一項第一款之普通盜匪罪與刑法第三百四十六條第一項之恐嚇取財罪，犯意個
    別，罪名互殊，應予分論併罰。爰審酌被告犯罪之手段係以持刀尾隨夜歸婦女進
    入大樓地下室行搶，於被害婦女身心及住宅安寧之戕害甚鉅，危害社會治安，情
    節非輕，及其犯罪之動機、目的、智識程度並犯後坦承犯行，態度尚稱良好，且
    事後已與被害人郭虹琳達成和解，並已賠償向被害人蔡英祝所行搶之金額二萬五
    千六百元，業據被害人郭虹琳、蔡英祝陳明在卷等一切情狀，就其所犯分別量處
    如主文所示之刑，並定其應執行之刑。扣案水果刀乙把、口罩乙個係被告所有供
    犯罪所用之物，業經被告供明在卷，應依刑法第三十八條第一項第二款宣告沒收
    。至被告因犯強盜罪所得之財物，其中行動電話業經被害人郭虹琳立據領回、手
    錶已丟棄、現金則已為被告花用而不存在，爰不另為發還之諭知，附此敘明。  
三、公訴意旨另以：被告於八十九年四月十三日凌晨四時三十分許，在台中市○○區
    ○○○○路○○○號，亦以前開相同方法強盜李春滿，因李春滿反抗致未得逞，
    被告並持刀傷害李春滿（傷害部分未據告訴）後逃逸，因認被告另涉有刑法第三
    百三十條第二項、第一項之加重強盜未遂罪嫌等語。訊據被告林義富堅決否認有
    強盜被害人李春滿之事實，並辯稱：該案非伊所為等語。按犯罪事實應依證據認
    定之，無證據不得推定其犯罪事實，刑事訴訟法第一百五十四條定有明文。又刑
    事訴訟法上所謂認定犯罪事實之證據，係指足以證明被告確有犯罪行為之積極證
    據而言，該項證據必須適合被告犯罪事實之認定，始得採為斷罪之資料（最高法
    院六十九年台上字第四九一三號判例意旨參照）。經查，公訴人認被告涉有上揭
    強盜李春滿財物未遂之犯行，無非以被害人李春滿指訴遭強盜之經過，與被告犯
    罪之手法大致相符，且李春滿指訴之嫌犯體型、穿著等特徵與被告相符等語為其
    論據。然查，被害人李春滿於警訊中固曾指認被告之照片，指稱被告即為行搶之
    人，然於該次警訊中併陳明並未看清楚嫌犯有無戴口罩等語，李春滿既連嫌犯有
    無戴口罩均未看清，則其於警訊中僅憑照片即指認被告為行搶之人，其指認是否
    確實，實非無疑；而於本院審理中，經請李春滿當庭指認被告是否確為行搶之人
    ，李春滿一再稱因案發當時太暗，只看到該男子頭髮長長的，有無戴口罩或其他
    東西，看不清楚，無法指認等語，而依李春滿於本院審理中所指，行搶嫌犯頭髮
    之長度前面至少有到耳朵那麼長，惟依被告為警查獲時所攝之照片所示，被告當
    時之髮型後面雖屬中長髮，然其前面之頭髮長度並未及耳，與被害人李春滿所指
    訴嫌犯之髮型特徵尚非完全吻合，而被告之體型係屬中等身材，並無特別胖、瘦
    、高、矮或其他與一般人明顯不同之特徵，其犯案時所穿之黑色外套亦屬市面上
    常見之穿著，該等身材、穿著之男子路上不知凡幾，被告犯案之手法復非其獨創
    而屬前所未見者，實無從僅以被告之體型、穿著、犯案手法與李春滿所指訴嫌犯
    之體型、穿著、犯案手法相似，遽為認定被告確有對李春滿行搶之證據，而除李
    春滿之指訴外，復查無其他積極證據足資證明被告確有行搶李春滿之事實，揆諸
    前開規定及最高法院判例意旨所示，被告此部份之犯行為屬不能證明，原應就此
    部份為被告無罪之諭知，惟因公訴人就此部分係以與前開論罪科刑部分屬連續犯
    ，具裁判上一罪關係而提起公訴，故不另為無罪之諭知，附此敘明。          
據上論斷，應依刑事訴訟法第二百九十九條第一項前段、第三百條，懲治盜匪條例第
五條第一項第一款，刑法第十一條前段，第五十六條、第三百零二條第一項、第三百
三十九條之二第一項、第三百四十六條、第五十五條、第五十一條第五款、第三十八
條第一項第二款，罰金罰鍰提高標準條例第一條前段，判決如主文。              
中        華        民        國    八十九    年    十一    月    二    日
                                臺灣臺中地方法院刑事第二庭                
                                    法  官  呂麗玉                        
右正本證明與原本無異。                                                    
如不服本判決，應於判決送達後十日內向本院提出上訴狀，上訴於臺灣高等法院臺中
分院( 須附繕本 )。                                                        
                                    書記官                                
中    華    民    國      八十九      年       十一      月     六    日  
附錄：                                                                    
懲治盜匪條例第五條第一項第一款                                            
有左列行為之一者，處無期徒刑或七年以上有期徒刑：                          
一、意圖為自己或第三人不法所有，以強暴、脅迫、藥劑、催眠術或他法，致使不能
    抗拒，而取他人之物或使其交付者。                                      
刑法第三百零二條第一項                                                    
私行拘禁或以其他非法方法，剝奪人之行動自由者，處五年以下有期徒刑、拘役或三
百元以下罰金。                                                            
刑法第三百四十六條                                                        
意圖為自己或第三人不法之所有，以恐嚇使人將本人或第三人之物交付者，處六月以
上五年以下有期徒刑，得併科一千元以下罰金。                                
以前項方法得財產上不法之利益，或使第三人得之者，亦同                      
前二項之未遂犯罰之。                                                      
刑法第三百三十九條之二第一項                                              
意圖為自己或第三人不法之所有，以不正方法由自動付款設備取得他人之物，處三年
以下有期徒刑、拘役或科或併科一萬元以下罰金。